臺灣高等法院刑事判決　　　　　　　　　　　　　九十年度上更(一)字第一一四七號
　　上　訴　人　庚○○
　　即　被　告
右上訴人因違反毒品危害防制條例案件，不服臺灣新竹地方法院八十七年度訴字第二
二一號，中華民國八十八年二月二十四日第一審判決（起訴案號：臺灣新竹地方法院
檢察署八十七年度偵字第一六九一號），提起上訴後，經最高法院發回更為審理，本
院判決如左：
    主      文
原判決撤銷。
庚○○無罪。
    理      由
一、公訴意旨略以：被告庚○○基於概括之犯意，自民國八十七年一月間某日起，在
    新竹縣湖口工業區附近及其他不詳處所，販賣安非他命與甲○○（原姓名王中一
    ）及其他姓名不詳者，嗣於八十七年三月十八日下午十一時許，在新竹縣湖口交
    流道附近，為警當場查獲，並在其所駕駛車上扣得麻醉藥品安非他命二公克、分
    裝袋八五０只、電子磅秤一台及吸食器三組，因認被告涉有修正前麻醉藥品管理
    條例第十三條之一第一項第一款非法販賣麻醉藥品罪嫌。
二、被告庚○○經傳喚，於本院審理時未到庭，惟據其於警訊、偵查、原審、上訴審
    及本院調查時所為陳述，固坦承於右揭時地為警查獲，且當時伊駕駛車輛內確置
    有安非他命、分裝袋、電子磅秤之事實，然堅決否認有何非法販賣安非他命之行
    為，辯稱：伊固曾施用安非他命，但絕對沒有販賣安非他命，伊不認識甲○○更
    不可能賣安非他命給他，甲○○和己○○所述不實；扣案之分裝袋八百五十個是
    準備開檳榔攤所用，電子秤則是丁○○於查獲前二、三月，遺忘在其車上，期間
    己○○曾借去秤安非他命，而查扣之安非他命係供自己施用等語。
三、公訴人認被告涉非法販賣麻醉藥品罪嫌，係以被告於警察機關初訊時，坦承分裝
    袋及電子秤均為伊所有，嗣又翻供電子秤係朋友寄放，經彰化市警察局派員至該
    市○○路與彰和路口查證結果，被告並未曾在該處販賣檳榔，此有該局現場查證
    報告書乙紙附卷可憑，是被告之辯解，應係卸責之詞，另有證人甲○○（即王中
    一）到庭供證綦詳，且有分裝袋八五０個、電子磅秤及吸食器三組扣案足稽為依
    據。惟按犯罪事實之認定，應憑證據，如無相當之證據，或證據不足以證明，自
    不能以推測或擬制之方法，以為裁判之基礎；又所謂之證據，須適於為被告犯罪
    事實之證明者，始得採為斷罪資料；且被告否認犯罪之辯解，縱屬不能成立，仍
    非有積極證據足以證明其犯罪行為，不能遽為有罪之認定，最高法院四十年臺上
    字第八十六號、五十三年臺上字第二七五０號、三十年上字第一八三一號判例分
    別著有明文。經查：
    (一)被告於八十七年三月十八日為警查獲時，在其所駕駛車輛內扣得分裝袋八五０
      個，據被告於警訊時供稱為伊所有，且稱「夾鏈袋八五０個是我用來包檳榔所
      用的。」、「我在彰化市○○路及彰和路交岔口賣檳榔。」（同上卷第四頁反
      面、第五頁），再於檢察官訊問時供稱「夾鏈袋是我的。」（同上卷第二二頁
      反面），雖經檢察官命彰化縣警察局彰化分局員警，於八十七年四月十四日前
      往彰化市○○路十六號（即彰美路與彰和路口）查證結果，據屋主林張秋杏表
      示並不認識庚○○，有該分局現場查證報告書影本在卷可稽（偵查卷第四二頁
      ），固未能證明被告所為該部分供述與事實相符。然查，公訴人所指分裝裝，
      查屬塑膠製之夾鏈袋，有照片在卷可憑（同上卷第十三頁），而該夾鏈袋規格
      分別為四‧五公分×三‧二公分、三公分×三公分、四‧八公分×三‧二公分
      ，業經本院調查時當庭勘驗明確（本院卷第三六頁），核與證人甲○○當庭繪
      製取得安非他命時所裝置塑膠袋（二公分×二公分；本院卷第四四頁）並不相
      符，況依社會上夾鏈袋使用情形，亦非僅止於裝置安非他命或毒品一途，是則
      尚難因被告所為該夾鏈袋係供伊在彰化市販賣檳榔使用之辯解不足採信，遽行
      推測必定係供被告販賣安非他命所用。
    (二)據證人甲○○（即王中一）於警訊時供稱「（安非他命向何人購買？一次購買
      多少？）我安非他命是向一位叫做黃政煥的男子購買。一次購買一千元。」、
      「我向黃政煥購買約三次。」、「（你還有向其他人購買安非他命？）我還有
      向一位羅小姐購買。」、「我與羅小姐是打他的呼叫器，號碼 00000000000。
      羅小姐長相約三十餘歲，約一六０公分，微胖。」、「我不知道羅小姐的真實
      姓名，也不知道地址。我向羅小姐買過一次，一次一千元整。」、「我與羅小
      姐都是在湖口工業區附近交易。交易時，我與羅小姐打呼叫器聯絡，羅小姐再
      自行開車至湖口工業區內交易。羅小姐看見我，再從身上拿安非他命出來賣給
      我。」、「（附件相片中庚○○小姐是否為你所稱羅小姐）是的。」（偵查卷
      第八頁反面至第九頁反面），嗣於檢察官於八十七年四月十四日訊問時供稱「
      （【提示庚○○駕照之相片】是否此人賣安非他命之人）是的，他來賣我安非
      他命時，均開一部紅色轎車。」、「（如何認識庚○○）一位蔡姓朋友介紹的
      ，是武力紡織公司介紹的，我向庚○○買了一次安非他命，是蔡姓朋友打ＢＢ
      扣給庚○○。」、「（你有庚○○之ＢＢ扣號碼）沒有，蔡姓朋友他有他的資
      料。」、「（己○○與你同公司）是的。」、「（在何處向庚○○買）是己○○之朋友向他拿，我朋友帶我去，介紹我與羅小姐認識。一次買了一千元，量
      只有一點點。」、「（安非他命是否用信封袋裝著）是的。」、「（當時你有
      下車）沒有。我們後來有到他的車子，我並不知他的名字，只知他姓羅，我們
      叫他『羅姐』。」、「（蔡姓朋友有說庚○○常賣安非他命）沒有。」、「（
      何時向庚○○買安非他命）八十七年，約在二、三個月前向他買的。」、「（
      之後尚有向庚○○買）沒有，以後即未連絡了。」（偵查卷第三八頁反面至三
九頁反面），核其就如何向被告購買安非他命之陳述，其中關於是否與被告認
      識暨是否直接與被告聯絡部分，先稱係渠以呼叫器與被告聯絡，嗣則改稱由蔡
      姓朋友為之，繼稱由蔡姓朋友與被告聯絡，另關於取得安非他命時之情節，先
      稱係由被告交付予彼，繼稱渠並未下車，其於警訊及偵查中就被告有無販賣安
      非他命行為攸關部分之陳述，即非無瑕疵而指；再查，證人甲○○於原審時另
      證稱「（向被告買過幾次安非他命）一次，經己○○介紹，他問我要不要，我
      表示好奇想吸，蔡即打電話呼叫被告取得聯絡，約在湖口工業區，共有三人去
      ，我拿一千元交蔡代買，我未下車，因之前有見過羅女，故雖他未下車，我距
      他十公尺左右，即看的出是他，由蔡下車向他拿貨。」（原審卷第六八頁反面
      、六九頁），嗣於本院調查時復證稱：「（之前曾向何人購買安非他命？）我
      透過己○○買過一次的，至於己○○向何人購買，我不知道。己○○是買的時
      候，我並沒有跟著一起去。」、「（是否知悉販賣安非他命給己○○之人的聯
      絡電話？）不知道。」、「（為何於警訊時會提到庚○○的呼叫器號碼？）是
      己○○要帶我去找這個人的時候跟我講這個號碼的。因事隔很久了，我不記得
      將號碼記在哪裡。這個電話號碼是己○○在警察局時從己○○的電話簿裡寫給
      我的。」（本院卷第三十四頁至第三十五頁），是觀之證人甲○○於審理中所
      為證述，雖仍指稱曾透由己○○購買價值一千元之安非他命一次，然是否確認
      己○○向被告購買乙節，前後陳述亦屬不一，況證人己○○於原審時迭次否認
      曾幫甲○○向被告購買安非他命（原審卷第一七八頁反面、一九六頁反面），
      且被告自警訊時起迄偵審時，均否認曾販賣安非他命予甲○○或己○○，又甲○○於八十七年三月十八日二十一時許，因為警查獲非法吸用安非他命之犯行
      而移送檢察官偵查，業經本院調閱臺灣新竹地方法院檢察署八十七年偵字第二
      三五三號審閱無誤，而依當時施行麻醉藥品管理條例第十三條之三之規定，如
      供出安非他命來源而破獲，可減輕其刑，是以甲○○於警訊中指述向被告庚○○有販賣安非他命之犯行，對其所犯施用安非他命之罪可否獲得減刑，既存有
      利害關係，除另有其他補強證據得證明被告確有販賣安非他命之犯行外，則尚
      難徒憑證人甲○○於警訊、偵查時所為顯具瑕疵之陳述，資為認定被告確曾販
    賣安非他命予甲○○之佐證。
    (三)被告雖係於與己○○相約在湖口工業區見面時為警查獲，且經證人乙○○於原
      審中證稱「（怎會查獲此案）查獲王中一吸安，由他供出。」、「（何以在該
      地逮到）王中一回新豐上班順便買，他們用電話聯絡。」、「（王中一自己與
      買主聯絡？）他託己○○代打行動電話，他們約在湖口交流道工業區內，‧‧
      ‧。」（原審卷第十六頁）、「（後來如何查到羅女）二人均供稱曾向羅女買
      過安非他命。」、「（在哪打電話予羅女）楊梅分隊，用蔡電話打。」（原審
      卷第九六頁），並據證人丙○○於本院調查時證稱「（當時如何跟被告聯絡上
      ）是王中一、己○○以要購買安非他命為理由聯絡庚○○後，王中一跟我們講
      的。」（本院卷第三九頁）。惟查：
      (1)證人乙○○於原審固曾證稱「（後來如何查到羅女）二人均供稱曾向羅女買
        過安非他命。」，然觀之其於同期日先前所為「（3.18.在國道七一公里處
        有查到王中一、己○○）對，王中一查獲吸食器，但蔡否認吸安。」之證述
        （原審卷第九六頁），己○○既已否認非法吸用安非他命，其自無就如何取
        得安非他命為供述之可能，況遍查警訊資料，並無任何關於己○○之訊問筆
        錄，而吸用安非他命行為，依八十七年三月十八日適用之麻醉藥品管理條例
        規定，事涉刑責，徵諸警察機關處理程序，對於已自承犯罪之己○○，依法
        自應於訊問後移送檢察官偵查，然當日警察機關除就被告依違反麻醉藥品管
        理條例第十三條之一第二項第一、四、五款罪嫌移送偵查（偵查卷第一頁）
        ，關於在楊梅收費站所查獲部分，僅以內政部警政署國道公路警察局第二警
        察隊八十七年四月七日公警國二刑字第０三０二八號刑事案件報告書，將甲○○以違反麻醉藥品管理條例第十三條之一第二項第四款罪嫌移送偵查，至
        於己○○部分，則未予移送，業經本院調取甲○○所犯違反麻醉藥品管理條
        例偵審全卷查證明確，經本院於調查時質之證人乙○○，復證稱「（己○○
        為何沒有製作筆錄）並沒有查到具體事證。」（本院卷第四一頁），則證人
        乙○○指稱證人己○○供稱向被告購買安非他命乙節，即非無瑕疵可指。
      (2)證人甲○○固供稱曾經由己○○向被告購買安非他命，且為警查獲後，係由
        己○○聯絡被告前往湖口工業區云云。惟查，關於己○○是否曾幫甲○○向
      被告購買安非他命部分，業據證人己○○於原審證稱「（有沒幫王中一向被
        告買安非他命）沒有。」（原審卷第一七八頁反面），且被告自警訊時起，
        迭於偵審中均堅詞否認有此販賣安非他命之行為，況依甲○○右揭於警訊時
        所為供述，渠既已三次向黃政煥購得安非他命，衡諸事理，有無單次向夙不
        相識之被告購買安非他命，亦非無疑，此外依公訴人所提出之證據及法院調
        查所得，亦無任何積極證據足為己○○確曾為甲○○向被告購買安非他命之
        佐證，自不得僅憑證人甲○○所為具有瑕疵之陳述為認定被告確曾販賣一千
        元安非他命行為之依據。
      (3)證人甲○○雖另陳稱為警查獲後，係由己○○聯絡被告前往湖口工業區，此
        情亦為被告所是認，然被告前往湖口工業區之目的，是否確在於販賣安非他
        命，應依積極證據認定。經查，關於被告前往湖口工業區之原因，據被告於
        警訊時供稱「（你在彰化市工作，為何十八日會在湖口交流道附近被警察查
        獲安非他命）因我十八日載朋友回湖口才被警察查獲。」，繼於檢察官訊問
        時供稱「昨天己○○扣機給我，叫我去他工廠，說他進了二公斤的貨，問我
  要不要看看，在他工廠附近為警查獲。」（偵查卷第五、二三頁），於原審
        時亦供稱「他叫我到湖口工業區看二公斤的安非他命。」（原審卷第一一二
        頁反面），而證人己○○於警察機關、檢察官偵查時均未予傳喚訊問，嗣經
        原審查得其正確年籍資料並洽提到庭證稱「（當天為什麼帶警察找庚○○）
        當時被查獲時的吸食器是王中一的，我無吸食安非他命，王中一說跟羅有約
        ，所以我就打電話給羅，因為我認識羅。」、「（當天你約羅做什麼）約地
        方，警察叫我約的，湖口工業區附近。」、「（有無告訴他要買安非他命或
        拿安非他命給他看，之前有沒賣安非他命給庚○○）沒有，也沒有賣他。」
        （原審卷第一七八頁正反面）、「（羅查獲日是否你打電話約他）是。我只
        跟他說約在湖口工業區見面，未說做什麼。」、且自承在電話中以有二公斤
        安非他命為由，騙被告前往湖口工業區見面無訛（原審卷第一九六頁），核
        其所為關於以何原因邀約被告前往湖口工業區部分之陳述，與被告右揭供述
        相符；次查，己○○在楊梅收費站被警攔下後，究竟係以何理由聯絡被告乙
        節，經本院於調查時傳喚員警戊○○到庭，據證人戊○○證稱「我是從湖口
        服務區過去的，沒有跟其他同仁一同前往，我到時還沒有逮捕到被告他們。
        」、「（後來為何沒有追查己○○部分）我只知道逮捕庚○○到製作筆錄這
        段。」（本院卷第四十頁），另證人乙○○則分別於原審證稱「（王中一自
        己與買主聯絡）他託己○○代打行動電話，他們約在湖口交流道工業區內，
        我未注意聽談話內容，只聽到約定地點，沒聽到要買貨，被告先到現場，我
        們後到，先查身份。」（原審卷第十六頁），於本院上訴審調查時亦證稱：
        己○○及甲○○與被告庚○○聯絡時，並未清楚聽到他們之談話等語（上訴
        卷第三十二頁反面至第三十三頁），並於本院調查時證稱「（被告庚○○為
        何會到湖口交流道）應該是王中一他們約的。約的時候，我並沒有在場聽到
        ，當時我在處理其他瑣碎事務。」（本院卷第四一頁），均未能證明己○○
        係以向被告購買安非他命為由聯絡被告前往；再查，證人即員警丙○○於本
        院調查時雖證稱「（當時如何跟被告聯絡上）是王中一、己○○以要購買安
        非他命為理由聯絡庚○○後，王中一跟我們講的。」，然證人甲○○於原審
      證稱「（查獲當日由誰與被告聯絡）己○○。」、「（如何與警方配合）蔡
        （榮祥）帶警方去抓，我不知他有無打電話與羅女聯絡，當時我在收費站作
        筆錄。」（原審卷第六九頁），且參之證人乙○○於原審所為甲○○託請己○○與被告聯絡之證詞，雖足以認定當日員警在楊梅收費站查獲甲○○等人
        之後，係由己○○與被告聯絡，然證人甲○○於己○○與被告聯絡時既不在
        場，則其向警員丙○○表示己○○係以購買安非他命為由與被告聯絡乙節，
        顯非本於其個人親見親聞，況無其他任何積極證據足認該部分陳述確屬實在
        ，即為毫無根據之傳聞事實，自不得援為認定被告犯罪之依據（最高法院二
        十二年上字第二八四二號判例意旨參照）。末查，被告在八十七年三月十八
        日為警查獲之時所扣得之安非他命驗餘淨重僅達０．三九公克，此有法務部
        調查局第八七０四九七五七號函在卷可憑（原審卷第五十六頁），倘若被告
        當天係欲販賣安非他命始前往赴約，衡諸常情，被告當無攜帶上開少量安非
        他命之可能，且被告亦確有非法吸用安非他命之行為，有卷附尿液檢驗報告
        可憑（偵查卷第三六頁），被告辯稱該安非他命係供自己施用而非供販賣所
        用，尚難認有悖於事理，自乏積極證據足以認定被告係基於販賣安非他命之
        意圖而攜帶該安非他命前往湖口工業區赴約。
    (四)公訴人雖以扣案之安非他命、分裝袋、電子秤及吸食器等物品作為被告販賣安
      非他命行為之證據。然查：
      (1)被告固持有驗餘淨重０．三九公克之安非他命及吸食器三組為警查扣，然被
        告既確有非法施用安非他命行為（此部份業經原審判決確定），是被告辯稱
        安非他命係供自己非法吸用時使用，並非無據，至於吸食器三組部分，尤與
        販賣安非他命行為無涉，均不足以作為被告販賣安非他命之佐證。
      (2)為警查扣之留有安非他命殘渣電子秤，被告否認為其所有，辯稱係「丁○○
        」所有，不小心遺留在被告車上，而被查獲前一天己○○曾借去秤安非他命
        等語。經查，證人己○○初於原審雖曾證稱：「（前一天你是否與羅見面？
        ）有，在湖口工業區染整廠，她來找我，我沒有跟她借電子秤。」（原審卷
        第一七八頁至一七九頁），然經原審命被告與己○○對質並提示丁○○之口
        卡後，據證人己○○陳稱：「（到底有無向羅借電子秤？）我是向施借的，
        再由被告交給我，我拿去秤安非他命。」（原審卷第一九六頁反面至一九七
        頁），是核證人己○○之證述，亦指稱該電子磅秤確屬丁○○所有，而施松
        經原審傳拘及本院傳喚雖未到庭，然電子秤之用途非僅供販賣安非他命使用
        ，而電子秤上留有安非他命殘渣，可能之情況甚多，未必係因販賣時分裝安
        非他命所遺留，自難僅憑該電子秤在被告所駕駛車輛內查獲即認被告有販賣
        安非他命之行為。
      (3)被告為警查獲時，雖同時所查獲之分裝袋數量達八百五十個，然依右揭(一)部
        分之論述，該分裝袋並不能證明與販賣安非他命行為有關，況分裝未必等同
        販賣，施用毒品者將所購得毒品，分裝成多小袋，方便每次施用及攜帶，非
        屬不可能，且分裝袋用途極多，非專供分裝毒品之用，自不能以此推認被告
        係為販賣安非他命而持有該分裝袋。
    (五)公訴人雖以被告自八十七年一月間起，連續販賣安非他命予其他不詳姓名者部
      分，經查遍觀偵查全卷，並無任何資料可供佐證，且依法院調查審理結果，亦
      無積極證據足以證明被告確有該部分販賣安非他命之行為，公訴人起訴被告所
      涉該部分犯罪行為，自屬無據。
    綜右理由，公訴人所引證據均不足援為不利於被告認定之依據，此外復無其他任
    何積極證據足為被告確有販賣安非他命行為之佐證，應認被告犯罪不能證明。
四、原審法院未予詳細推求，遽對被告論罪科刑，尚有未合，被告否認犯罪指摘原判
    決此部分不當而提起上訴，為有理由，應由本院將原審判決撤銷並改為被告無罪
    之諭知。
五、被告經合法傳喚，無正當之理由不到庭，本院爰不待其陳述，逕行判決。
據上論斷，應依刑事訴訟法第三百六十九條第一項前段、第三百六十四條、第三百零
一條第一項、第三百七十一條判決如主文。
本案經檢察官呂光華到庭執行職務
中    華    民    國      九十一      年      一      月     二十九     日
                            臺灣高等法院刑事第十九庭
                                審判長法  官  許  國  宏
                                      法  官  洪  光  燦
                                      法  官  林  勤  純
右正本證明與原本無異。
檢察官如不服本件判決應於收受送達後十日內向本院提出上訴書，未附理由時應於提
起上訴後十日內向本院補具上訴理由書（均應按被告人數提出繕本）。
被告不得上訴。
                        書記官  葉  瑩  庭
中    華    民    國      九十一      年      一      月      三十      日
